---
title: "Ingeniería de caracteristicas: Proyecto Final"
output: html_document
---

# Introducción: Ingeniería de características 

## 0. Lectura de Datos 
```{r}
library(tidyverse)
```

```{r}
datos <- read.csv("C:/Users/anamh/Desktop/TEC/Semestre_AD_2020/Laboratorio_DYO_De_Operaciones/Generar_Datos_por_equipo/1_como_generaste_los_datos_a_utilizar_LIMPIOS/Datos_Limpios_Equipos/Motorola_Limpios.csv")

head(datos)
```

```{r}
dim(datos)
```

```{r}
str(datos)
```

```{r}
summary(datos)
```

```{r}
datos$punto_de_venta <- as.character(datos$punto_de_venta) #Caracter o factor 
datos$fecha <- as.Date(datos$fecha)
datos$mes <- as.numeric(datos$mes) #pueden ser factor / para usos prácticos de este ejercicio conviene que este en número 
datos$anio <- as.numeric(datos$anio) #pueden ser factor / para usos prácticos de este ejercicio conviene que este en número
datos$sku <- as.character(datos$sku) #Caracter o factor 
datos$marca <- as.character(datos$marca) #Caracter o factor 
datos$sku <- as.character(datos$sku) #Caracter o factor 
```

## 1. Índices - manejo más sencillo de variables cualitativas más importantes 

### Paso 1. Crear Índices por separado 

#### Índice - Tienda (1 poniente:1, 5 de mayo zmm:2)

```{r}
pdv_id <- datos%>%select(punto_de_venta)%>%unique()%>%arrange()
head(pdv_id)
```

```{r}
pdv_id$pdv_id <- as.character(seq.int(nrow(pdv_id)))
head(pdv_id)
```

#### Fecha - No porque lo que nos interesa es el pronóstico por mes 

#### Mes - ¡CUIDADO! Número distintivo por mes -> Índice disintivo por periodo de registro 

```{r}
mes_id <- datos%>%select(mes,anio)%>%unique()%>%arrange(anio,mes)
mes_id 
```

```{r}
mes_id$mes_id <- as.character(seq.int(0,9,1))
mes_id
```

#### SKU 

```{r}
sku_id <- datos%>%select(sku)%>%unique()%>%arrange()
head(sku_id)
```

```{r}
sku_id$sku_id <- as.character(seq.int(nrow(sku_id)))
head(sku_id)
```

#### Marca no - solo hay 1 

```{r}
datos%>%select(marca)%>%unique()
```

#### Gamma no - solo hay una gamma asignada a cada producto 

```{r}
head(datos[,c("gamma","sku")] %>% 
  mutate(contador = 1) %>% 
  group_by(gamma, sku) %>% 
  summarise(repeticiones = sum(contador)))
```

#### Costo promedio no - No es variable cualitativa 

__Extra:__ El costo promedio esta implícito en la gamma. 

  costo_promedio <= 5000: "baja"
  
  costo_promedio > 5000 & costo_promedio<=10000: "media"

  costo_promedio > 10000 & costo_promedio<=15000: "alta"

  costo_promedio > 15000: "premium"

#### Zona no - El punto de venta tiene implícita esta información 

#### Estado no - El punto de venta tiene implícita esta información  

#### Ciudad no - El punto de venta tiene implícita esta información 

#### Latitud y longitud no - El punto de venta tiene implícita esta información 

#### Ventas_totales - No es una variable cualitativa que se pueda indexar 

### Paso 2. En datos agregar nuevas columnas con índices 

```{r}
dim(datos)
```

```{r}
datos <- left_join(datos, pdv_id, by="punto_de_venta")
head(datos) 
```

```{r}
datos <- left_join(datos, sku_id, by="sku")
datos <- left_join(datos, mes_id, by=c("mes","anio"))
head(datos)
```

## 2. Agrupar: Ventas totales 

__¿Hay más de una venta del mismo producto, en el mismo punto de venta, en la misma fecha (mes)? __

__Sugerencia:__ 

Quitar variables con información adicional que esta implícita en: punto de venta, 

```{r}
datos <- datos %>% 
  #quitamos fecha porque vamos a hacer el análisis por mes 
  group_by(pdv_id, sku_id, mes_id)%>% 
  summarise(ventas_totales = sum(num_ventas))

head(datos)
```

```{r}
#Datos agrupados - ahora sabemos cuántas unidades de producto se vendieron en total en cada punto de venta en cada fecha. 
dim(datos)
```

```{r}
names(datos)
```

## 3. Completar Series de Tiempo 

Construimos 3 conjuntos nuevos con índices 

```{r}
nrow(mes_id)
```

```{r}
nrow(sku_id)
```

```{r}
nrow(pdv_id)
```

```{r}
#Combinaciones 
nrow(mes_id)*nrow(sku_id)*nrow(pdv_id)
```

```{r}
#Crear dataset con combinaciones
datos_completos <- merge(mes_id, sku_id)
datos_completos <- merge(datos_completos, pdv_id)
head(datos_completos)
```

```{r}
datos_completos <- datos_completos %>% select(pdv_id, mes_id, sku_id)
head(datos_completos)
```


```{r}
datos_completos <- left_join(datos_completos, datos, by=c("pdv_id","mes_id","sku_id"))
head(datos_completos)
```

```{r}
datos_completos[is.na(datos_completos)] <- 0 
head(datos_completos)
```


## 4. Variable respuesta - Ventas del siguiente mes 

__EXTRA (más adelante):__ Remover el conjunto de datos correspondientes al índice de mes 9 

¿Por qué? 

Más adelante, se va a hablar de un concepto de Validación Cruzada para Series de Tiempo; sin embargo, en términos sencillos, cuando se aplica un modelo de aprendizaje de máquina, se necesitan 2 conjuntos (entrenamiento y prueba), si mi conjunto de entrenamiento llegara hasta el mes_id:8 y el mes_id:9 correspondiera a mi conjunto de prueba, este no lo puedo utilizar porque necesariamente, para evaluar el desempeño en este conjunto, es necesario contar con la variable y, la cual no tenemos. 

```{r}
library(dplyr)
datos_completos <- datos_completos %>% 
  group_by(pdv_id, sku_id) %>% 
  mutate(y_ventas_siguiente_mes = lead(ventas_totales,n = 1L, default = NA)) 

head(datos_completos)
```

```{r}
datos_completos <- datos_completos %>% filter(mes_id <= 8)
head(datos_completos)
```

## 5. Crear nuevas características: Conteos, promedios y rezagos 

### Paso 1. Creamos las características de ventas promedio por mes, tienda y producto y ventas totales con las cuáles se crean las características que necesitamos de manera rezagada más adelante. 

```{r}
#conteos y promedios por duplas de características 

mes_pdv <-datos_completos%>%
  group_by(mes_id, pdv_id)%>%
  summarise(ventas_totales_en_tienda_de_cada_mes=sum(ventas_totales), 
            ventas_promedio_en_tienda_de_cada_mes = mean(ventas_totales))

mes_pdv

#En el mes ____ y en el punto de venta ______, se tuvieron ______ ventas totales y se obtuvo un promedio de ventas de ________ (23/34 productos)
```

```{r}
#conteos y promedios por duplas de características 

mes_sku <-datos_completos%>%
  group_by(mes_id, sku_id)%>%
  summarise(ventas_totales_en_tienda_de_cada_sku=sum(ventas_totales), 
            ventas_promedio_en_tienda_de_cada_sku = mean(ventas_totales))

mes_sku

#En el mes ____ y en el punto de venta ______, se tuvieron ______ ventas totales y se obtuvo un promedio de ventas de ________ (3778/1900 productos)
```

### Paso 2. Incluir variables en datos completos

```{r}
datos_completos <- left_join(datos_completos, mes_pdv, by=c("mes_id", "pdv_id"))
datos_completos <- left_join(datos_completos, mes_sku, by=c("mes_id", "sku_id"))
head(datos_completos)
```

### Paso 3. Crear Rezagos (3 tiempos)

```{r}
datos_completos <- datos_completos %>%
  group_by(pdv_id, sku_id)%>%
  mutate(
    ventas_totales_1_mes_pasado = lag(ventas_totales, n=1), 
    ventas_totales_2_meses_pasados = lag(ventas_totales, n=2), 
    ventas_totales_3_meses_pasados = lag(ventas_totales, n=3), 
    
    ventas_totales_tienda_y_mes_del_mes_pasado = lag(ventas_totales_en_tienda_de_cada_mes, n=1), 
    ventas_totales_tienda_y_mes_2_pasado = lag(ventas_totales_en_tienda_de_cada_mes, n=2),
    ventas_totales_tienda_y_mes_3_pasado = lag(ventas_totales_en_tienda_de_cada_mes, n=3),
    
    ventas_promedio_tienda_y_mes_del_mes_pasado = lag(ventas_promedio_en_tienda_de_cada_mes, n=1), 
    ventas_promedio_tienda_y_mes_2_pasado = lag(ventas_promedio_en_tienda_de_cada_mes, n=2),
    ventas_promedio_tienda_y_mes_3_pasado = lag(ventas_promedio_en_tienda_de_cada_mes, n=3),
  
    ventas_totales_tienda_y_sku_del_mes_pasado = lag(ventas_totales_en_tienda_de_cada_sku, n=1), 
    ventas_totales_tienda_y_sku_2_pasado = lag(ventas_totales_en_tienda_de_cada_sku, n=2),
    ventas_totales_tienda_y_sku_3_pasado = lag(ventas_totales_en_tienda_de_cada_sku, n=3),
    
    ventas_promedio_tienda_y_sku_del_mes_pasado = lag(ventas_promedio_en_tienda_de_cada_sku, n=1), 
    ventas_promedio_tienda_y_sku_2_pasado = lag(ventas_promedio_en_tienda_de_cada_sku, n=2),
    ventas_promedio_tienda_y_sku_3_pasado = lag(ventas_promedio_en_tienda_de_cada_sku, n=3)) 

head(datos_completos,20)
```

### Paso 4. NA - Rezagos

```{r}
library(zoo)
datos_completos<-na.locf(datos_completos, fromLast = TRUE) 
head(datos_completos)
```

```{r}
#write.csv(datos_completos, file="datos_completos.csv", row.names = FALSE)
```


