---
title: "Limpieza de Datos: Ejercicio en Clase"
output: pdf_document
---
# Introducción 

En un proyecto de Ciencia de Datos es muy importante contar con una estructura de datos que facilite su comprensión y manipulación. Es por eso, que una parte muy importante dentro de un proyecto de ciencia de datos es la __limpiza de datos__. 

El término de __limpieza de datos__ corresponde a un proceso que permite asegurar la calidad de los datos que se van a emplear, para cumplir con el objetivo de un proyecto y poder contestar la pregunta planteada. (En el caso del proyecto final del curso: ¿Cuántas unidades de cada producto se van a vender, en cada punto de venta, el siguiente mes de registro?). En otras palabras, la __limpieza de datos__ es el proceso que se encarga de __corregir los problemas de calidad__ en los datos que se detectaron en la etapa 2 del CRISP-DM, para, al finalizar, contar con un conjunto de datos listos para su análisis e implementación en modelos como solución a una problemática de Ciencia de Datos. 

Retomando, CRISP-DM: 

\begin{figure}[h]
\includegraphics{im1.png}
\centering
\caption{CRISP-DM.}
\end{figure}


__CRISP-DM - Etapa 2: Data Understanding__ 

Algunos de los pasos que se hacen para comprender los datos con más detalle son: 

1. Lectura de Datos. 
2. Análisis general de los datos. (Formato, dimensión, variables, etc.)
3. Detectar problemas de calidad en todo el conjunto de datos: 
  * Valores faltantes. 
  * Datos no homogéneos (Mayúsculas y Minúsculas / Variables Númericas y Categóricas)
  * Faltas de ortografía. 
  * Incongruencias en los datos, 
  * Valores repetidos. 
  * Caracteres especiales. 

__CRISP-DM - Etapa 3: Data Preparatation__ 

1. Lectura de los datos. 

2. Detectar problemas de calidad en todo el conjunto de datos. 

3. Corregir los problemas de calidad. 
  * Imputar valores faltantes. 
  * Homogeneizar registros. 
  * Corregir registros. 
  * Eliminar caracteres especiales y valores repetidos. 
4. Guardar el nuevo archivo con los datos limpios. 

Con relación al CRISP - DM, la __limpieza de datos__ entra dentro de la tercera etapa __Data Preparation__. ¡Importante! Los pasos siguientes a la limpieza de datos son: __Análisis Exploratorio de los Datos__ e __Ingeniería de Características__. Pasos que aún se consideran dentro de la tercera etapa, __Data Preparation__ del CRISP-DM. 

# Ejercicio en Clase 

```{r, message=FALSE, warning=FALSE}
#Librerias
library(tidyverse)
```

```{r}
#data()
```

```{r}
#Conjunto de datos
iris_dataset <- iris
```

```{r}
#Primeros registros
head(iris)
```

```{r}
#Dimensión del conjunto de datos
dim(iris_dataset)
```

```{r}
#guardar un archivo
write.csv(iris_dataset, file="iris_dataset.csv", row.names = FALSE)
```

1. Lectura de datos 

```{r}
#C:\Users\anamh\Desktop\TEC\Semestre_AD_2020\Laboratorio_DYO_De_Operaciones\Semana4
iris_ejercicio <- read.csv("iris_dataset.csv")
```

2. Análisis general de los datos 

```{r}
#tipo de variables
str(iris_ejercicio)
```
```{r}
#dimesión
dim(iris_ejercicio)
```

```{r}
#descripción general de las variables 
summary(iris_ejercicio)
```

3. Detectar (en este caso, generar) problemas de calidad:


```{r}
head(iris_ejercicio)
```

Problema 1: Faltas de ortografía, valores mal escritos. (POR COLUMNA)

```{r}
#cambiar variable Species - como ya esta "bonito" en factor, hay que cambiarlo para generar problemas de calidad
iris_ejercicio$Species <- as.character(iris_ejercicio$Species)
```

```{r}
iris_ejercicio[1,5] <- "set"
iris_ejercicio[2,5] <- "SETOSA"
iris_ejercicio[3,5] <- "cetósa"

iris_ejercicio[150,5] <- "Virg"
iris_ejercicio[148,5] <- "VIRGINICA"
```

```{r}
head(iris_ejercicio)
```

```{r}
diferentes_species <- iris_ejercicio %>% select(Species)%>%unique()
diferentes_species
```

Solución 1: Homogeneizar registros (POR COLUMNA)

```{r}
#Pasar a minúsculas POR COLUMNA
iris_ejercicio$Species <- tolower(iris_ejercicio$Species)
```

```{r}
iris_ejercicio %>% select(Species)%>%unique()
```

```{r}
#Quitar caracteres especiales: acentos, espacios, / , - , _ _, ñ, etc 
#_ no es malo, depende de cada quien como maneje sus datos (iris_ejercico -> irisejercicio)

iris_ejercicio$Species <- str_replace(iris_ejercicio$Species, "á", "a") %>% 
  str_replace("é","e")%>%
  str_replace("í", "i") %>%
  str_replace("ó","o")%>%
  str_replace("ú", "u")#%>%
  #str_replace("ñ","n")%>%
  #str_replace(" - ", " ")%>%
  #str_replace("-"," ")%>% 
  #str_replace("  "," ")
```

```{r}
iris_ejercicio %>% select(Species)%>%unique()
```

```{r}
#corregir faltas de ortografía 
iris_ejercicio$Species <- str_replace(iris_ejercicio$Species, "set", "setosa")%>%
  str_replace("cetosa","setosa") %>% 
  str_replace("virg","virginica")
```

__IMPORTANTE:__

```{r}
iris_ejercicio %>% select(Species)%>%unique()
```

```{r}
iris_ejercicio$Species <- str_replace(iris_ejercicio$Species, "virginicainica","virginica") %>% 
  str_replace("setosaosa","setosa")
```

```{r}
iris_ejercicio %>% select(Species)%>%unique()
```

```{r}
diferentes_species <- iris_ejercicio %>% select(Species)%>%unique()
diferentes_species
```

```{r}
iris_ejercicio$Species <- as.factor(iris_ejercicio$Species)
```

```{r}
class(iris_ejercicio$Species)
```

```{r}
levels(iris_ejercicio$Species)
```

Problema 2: Valores incongruentes

```{r}
head(iris_ejercicio)
```

```{r}
summary(iris_ejercicio)
```

?iris - saber más información sobre datos 

```{r}
iris_ejercicio[6,1] <- 54
iris_ejercicio[5,2] <- 360
iris_ejercicio[3,1] <- 54
```

```{r}
summary(iris_ejercicio)
```

Solución 2: 

```{r}
valores_anormales_1 <- iris_ejercicio %>% filter(Sepal.Length >= 50)
valores_anormales_1
```

```{r}
which(iris_ejercicio$Sepal.Length > 50)
```

```{r}
iris_ejercicio[c(3,6),]
```

```{r}
iris_ejercicio[c(3,6),1] <- 5.4
head(iris_ejercicio)
```

Hacer esto para cada uno de los valores fuera de rango. 

Problema 3: NA's

```{r}
iris_ejercicio[1,5]<-NA
```

Solución 3: Detectar NA'S imputar valores

```{r}
na_dataframe <- is.na(iris_ejercicio)
na_dataframe
```

```{r}
class(na_dataframe)
```

```{r}
which(is.na(iris_ejercicio$Species))
```

```{r}
iris_ejercicio[1,]
```

```{r}
iris_ejercicio %>% filter(Sepal.Length==5.1)
```

```{r}
iris_ejercicio[1,5] <- "setosa"
```

```{r}
head(iris_ejercicio)
```



