---
title: 'Ejercicio en clase: Análisis Exploratorio de los Datos - Visualización de Datos'
output: pdf_document
---
# Introducción 

En este documento se tratan dos conceptos muy importantes a considerar un proyecto de Ciencia de Datos: _Visualización de Datos_ y _Análisis Exploratorio de los Datos (EDA)._

## Análisis Exploratorio de los Datos 

El Análisis Exploratorio de Datos tiene como objetivo, _examinar los datos_ para conseguir un _entendimiento básico_ con respecto al comportamiento de los datos y algunas _relaciones_ existentes entre ellos. Además, este análisis nos permite encontrar problemas de calidad no detectados con anterioridad, como datos ausentes, casos atípicos, etc. \cite{EDA}

Para enriquecer el Análisis Exploratorio de los Datos, se utilizan medidas estadísticas básicas, tablas y gráficas, sin embargo, su cálculo no es suficiente; es necesario plasmar los resultados y la información construida, lo más claro y sencillo posible, es por eso, que se siguen los principios básicos del concepto de _visualización de datos_. 

## Visualización de los Datos

### Personas importantes: 

_John Wilder Tukey:_ Fundador del Análisis Exploratorio de Datos o EDA (Exploratory Data Analysis). Su libro Exploratory Data Analysis (1977) es el clásico sobre este tema. EDA es una filosofía básicamente gráfica de exploración de datos estadísticos. \cite{Tukey}

_Edward Tufte:_ (Estadístico y Artista) De acuerdo al New York Times, Edward Tufte es el Leonardo da Vinci de los datos". \cite{Tufte}

_Charles Joseph Minard:_ Ingeniero civil francés reconocido por su importante aportación en el terreno de los gráficos. \cite{Minard}

### Principios del Diseño Analítico - Edward Tufte \cite{Tufte_6}

1. Muestra comparaciones. 
2. Muestra causalidad. 
3. Utiliza datos multivariados. 
4. Modos de Integración completos (palabras, números, imágenes y diagramas).
5. Establecer credibilidad. 
6. Se centra en el contenido. 

### Chartjunk

El _chartjunk_ son aquellos elementos gráficos que no corresponden a variación de datos, o que entorpecen la interpretación de una gráfica.\cite{Tere}
  * Todo lo que quita atención de los datos. 
  
### Charles Joseph Minard - Marcha de Napoleón sobre Moscú \cite{Tere}

_“Bien podría ser el mejor gráfico estadístico jamás dibujado.”_

_“Cuenta una historia rica y coherente con sus datos multivariados, mucho más esclarecedora que un solo número que rebota en el tiempo.”_

  _-Edward Tufte._

__Variables:__ tropas de Napoleón, distancia, temperatura, latitud y longitud, dirección en que viajaban las tropas y la localización relativa a fechas específicas.

\begin{figure}[h]
\includegraphics{minard.png}
\centering
\caption{Charles Joseph Minard - Marcha de Napoleón sobre Moscú.}
\end{figure}


# Ejercicio en Clase 

```{r, message=FALSE, warning=FALSE}
#Librería base 
library(tidyverse)
```

```{r}
#install.packages("ggplot2")
library(ggplot2)
```

## ggplot2 

Tips para manejar ggplot2: https://rstudio.com/wp-content/uploads/2015/04/ggplot2-spanish.pdf

Notación básica: 

_ggplot(dataframe, aes(x=, y=, fill=)+_

  _geom_bar()_
  
  _geom_point()_
  
  _geom_boxplot()_
  
  _geom_line()_


### MPG - MILLES PER GALLON 

```{r}
ejercicio_2 <- mpg
head(ejercicio_2)
```
```{r}
#?mpg
```

## Variables 

__Manufacturer:__ Empresa manufacturera. 

__Model:__ Modelo 

__Displ:__ Desplazamiento del motor (en litros)

__Year:__ Año de creación 

__Cyl:__ Número de cilindros 

__Trans:__ Tipo de transmisión 

__Drv:__ f = front-wheel drive, r = rear wheel drive, 4 = 4wd

__City:__ City miles per gallon (Millas en ciudad por galón). 

__Hwy:__ Highway miles per gallon (Millas en carretera por galón).

__Fl:__ Tipo de combustible

__Class:__ Tipo de coche

```{r}
summary(ejercicio_2)
```


## Preguntas 

1. ¿Cuántos años tenemos de registros? 

```{r}
pregunta_1 <- ejercicio_2 %>% 
  select(year) %>% 
  arrange(year) %>% 
  unique()

pregunta_1
```

2. ¿Cuántas marcas tenemos? 

```{r}
pregunta_2 <- ejercicio_2 %>% 
  select(manufacturer) %>% 
  arrange(manufacturer) %>% 
  unique()

pregunta_2
```

3. ¿Cuántos modelos distintos hay? 

```{r}
pregunta_3 <- ejercicio_2 %>% 
  select(model) %>% 
  arrange(model) %>% 
  unique()

pregunta_3
```

4. ¿Cuántos tipos de transmición hay? 

```{r}
pregunta_4 <- ejercicio_2 %>% 
  select(trans) %>% 
  arrange(trans) %>% 
  unique()

pregunta_4
```

5. ¿Cuántos tipos de combustuble hay? 

```{r}
pregunta_5 <- ejercicio_2 %>% 
  select(fl) %>% 
  arrange(fl) %>% 
  unique()

pregunta_5
```

6. Con relación a las marcas manufactureras, ¿Cómo se comportan los registros? - ¿Qué marca manufacturera tiene más registros? 

```{r}
im_pg6 <- ggplot(ejercicio_2, aes(x = manufacturer)) +
  geom_bar()
im_pg6
```

```{r}
# fct_infreq: Reorder factors levels by first appearance, frequency, or numeric order.

im_pg6 <- ggplot(ejercicio_2, aes(x = forcats::fct_infreq(manufacturer))) +
  geom_bar()
im_pg6
```

```{r}
im_pg6 <- ggplot(ejercicio_2, aes(x = forcats::fct_infreq(manufacturer), fill = manufacturer)) +
  geom_bar()
im_pg6
```

```{r, fig.width= 20, fig.height=9}
im_pg6 <- ggplot(ejercicio_2, aes(x = forcats::fct_infreq(manufacturer), fill = manufacturer)) +
  geom_bar() + 
  theme_classic()+
  xlab("Empresa manufacturera") + 
  ylab("Frecuencia")

im_pg6
```

Colores: http://applied-r.com/wp-content/uploads/2019/01/rcolors_byname.png


```{r, fig.width= 20, fig.height=9}
im_pg6 <- ggplot(ejercicio_2, aes(x = forcats::fct_infreq(manufacturer), fill = manufacturer)) +
  geom_bar() + 
  theme_classic()+
  xlab("Empresa manufacturera") + 
  ylab("Frecuencia")+
  scale_fill_manual(values=c("gray91","gray91","darkblue","skyblue","gray91","gray91","gray91","gray91","black","black","gray91","gray91","gray91","darkblue","skyblue"))+
  theme(axis.text=element_text(size=14),
        axis.title=element_text(size=14,face="italic"),
        title = element_text(size=20,face="italic"))+
  labs(title="Frecuencia de empresas manufactureras en dataset")

im_pg6
```

7. ¿Cómo se comportan las diferentes empresas manunfactureras con respecto a las millas por galón en autopista? 

```{r}
im_pg7 <- ggplot(ejercicio_2, aes(x = manufacturer, y = hwy)) + 
  geom_point()

im_pg7
```

```{r, fig.width=20, fig.height=9}
im_pg7 <- ggplot(ejercicio_2, aes(x = manufacturer, y = hwy, fill=manufacturer)) + 
  geom_boxplot(outlier.colour="red", outlier.shape=8, outlier.size=8)+
  theme_classic()

im_pg7
```


8. ¿Cómo se comportan las diferentes empresas manunfactureras con respecto a las millas por galón en ciudad? 

```{r, fig.width=20, fig.height=9}
im_pg8<- ggplot(ejercicio_2, aes(x = reorder(manufacturer,-cty), y = cty, fill=manufacturer)) + 
  geom_boxplot(outlier.colour="red", outlier.shape=8, outlier.size=8)+
  theme_classic()

im_pg8
```

9. Comportamiento anterior, haciendo un análisis por número de cilindros

```{r, fig.width=20, fig.height=12}
im_pg9 <- ggplot(ejercicio_2, aes(x = manufacturer, y = cty, fill=manufacturer)) + 
  geom_boxplot() +
  facet_wrap(~ cyl) +
  theme_classic() + 
  stat_summary(fun.y=mean, geom="point", shape=23, size=4)

im_pg9
```

### BABY NAMES

```{r, message=FALSE, warning=FALSE}
#install.packages("babynames")
library(babynames)
```

```{r}
ejercicio_3 <- babynames
glimpse(ejercicio_3)
```

```{r}
head(ejercicio_3)
```

1. ¿Cuántos años hay de registro? 

Registros desde 1880 hasta 2017.

```{r}
ejercicio_3 %>% select(year)%>%unique()
```

2. ¿Cuántos nombres distintos hay? 

```{r}
ejercicio_3 %>% select(name)%>%unique()
```

3. Comportamiento de nombre_______ a lo largo de los años

Caso 1: Alex

```{r}
caso1 <- ejercicio_3%>%filter(name=="Alex")
```

```{r}
ggplot(caso1, aes(x = year, y = n)) +
  geom_point()
```

```{r, fig.width=20, fig.height=6}
ggplot(caso1, aes(x = year, y = n, color=sex)) +
  geom_point()+
  geom_line() + 
  theme_classic()
```

Caso 2: Thor

```{r}
caso2 <- ejercicio_3%>%filter(name=="Thor")
```

```{r, fig.width=20, fig.height=6}
ggplot(caso2, aes(x = year, y = n)) +
  geom_point(color="blue")+
  geom_line(color="blue") + 
  theme_classic() + 
  geom_smooth(method = "lm")
```


Caso 3: Bella

```{r}
caso3 <- ejercicio_3 %>% filter(name=="Bella")
```

```{r, fig.width=20, fig.height=6}
ggplot(caso3, aes(x = year, y = n, color=sex)) +
  geom_point()+
  geom_line() + 
  theme_classic()
```


\renewcommand\refname{Referencias}

\begin{thebibliography}{0}
  
  \bibitem{EDA} Salvador Figueras, M y Gargallo, P. (2003). "Análisis Exploratorio de Datos". 03 de septiembre de 2020, de 5campus.com Sitio web: \url{https://ciberconta.unizar.es/leccion/aed/ead.pdf}
  
  \bibitem{Tukey} Smyers, K. "John Wilder Tukey: The Pioneer of Big Data and Visualization". (2013). 03 de septiembre de 2020, de Control Trends Sitio web: \url{https://controltrends.org/controltalk-now-2/control-talk/05/john-wilder-tukey-the-pioneer-of-big-data-and-visualization/}
  
  \bibitem{Tufte} Graphics Press. "The work of Edward Tufte and Graphics Press". (s.f). 03 de septiembre de 2020, de EdwardTufte Sitio web: \url{https://www.edwardtufte.com/tufte/}
  
  \bibitem{Minard} INE. "Tercera etapa: 1851-1900 / Charles Joseph Minard (1781-1870)". (s.f). 03 de septiembre de 2020, de INE Sitio web: \url{https://www.ine.es/expo_graficos2010/expogra_autor3.htm}
  
  \bibitem{Tufte_6} Sites Google. "Tufte on Design and Data". (s.f). 03 de septiembre de 2020, de Sites Google Sitio web: \url{https://sites.google.com/site/tufteondesign/home/six-fundamental-principles-of-design#:~:text=Tufte%20suggests%20six%20fundamental%20principles,credibility%2C%20and%20focus%20on%20content.&text=For%20each%20principle%2C%20we%20outline,it%20to%20improve%20your%20visualizations.}
  
  \bibitem{Tere} Ortiz, T. "Estadística Computacional". (2018). 03 de septiembre de 2020, de Github Sitio web: \url{https://github.com/tereom/est-computacional-2018}
  
\end{thebibliography}





