---
title: "Introducción a R" #Titulo que va a tener el documento 
output: #Formato de archivo 
  pdf_document:
    number_sections: true #asignar número dependiendo de la sección 
---

\pagebreak 
 
\renewcommand{\figurename}{Figura} 
\renewcommand*\contentsname{Contenido} 

\tableofcontents

\pagebreak 

#Información básica 

## Descargar e Instalar R y RStudio

1. Descargar R (https://cran.r-project.org/). 
2. Descargar RStudio (https://rstudio.com/products/rstudio/download/). 

## ¿Qué es R? 

R es un lenguaje y entorno de libre acceso para __computación estadística__ y __gráficos__. R cuenta con una amplia variedad de técnicas estadísticas y gráficas: modelado lineal y no lineal, pruebas estadísticas, análisis de series de tiempo, clasificación, agrupamiento, etc.\cite{intro_r}

## ¿Qué es RStudio? 

Es una interfase que permite crear una interacción más fluida con el programa R. Sus principales ventajas son: __el orden__ y __la visualización de los procesos__ que son llevados a cabo con R. \cite{intro_rstudio}

## RMarkdown y RScript 

RStudip tiene la opción de generar diferentes tipos de documentos, los que se van a abarcar en este documento son: __Rmarkdown__ y __RScript__. Para crear cualquiera de estos dos tipos de documentos es necesario: abrir _la aplicación de RStudio_, en la barra principal seleccionar _file_, y seleccionar __Rmarkdown__ o __Rscript__. 

\begin{figure}[h]
\includegraphics{im0.png}
\centering
\caption{Crear un documento nuevo.}
\end{figure}

### Rscript 

\pagebreak 

Un __script__ es un archivo de texto que contiene diversos comandos y comentarios. 

\begin{figure}[h]
\includegraphics{im1.png}
\centering
\caption{Rscript en RStudio.}
\end{figure}

### RMarkdown 

R Markdown es un formato que permite una fácil creación de documentos (HTML, PDF, Presentaciones y Documentos de Word). Dentro de estos documentos se pude incluir texto, imágenes, fórmulas y ecuaciones, gráficas y código. \cite{intro_rmarkdown}

\begin{figure}[h]
\includegraphics{im2.png}
\centering
\caption{RMarkdown en RStudio.}
\end{figure}

\pagebreak

# R: Básico. 

## Paquetes - Librerías  

Actualmente, existen diversos paquetes (librerías) que permiten tener acceso a diversas funciones y datos, para facilitar el análisis y manejo de datos en R.

### Instalar Paquetes. 

__Opción 1:__ 

```{r}
#install.packages("tidyverse")
```

__Opción 2:__ 

\begin{figure}[h]
\includegraphics{im3.png}
\centering
\caption{Instalar paquetes.}
\end{figure}


### Llamar Paquetes. 

```{r, message=FALSE, warning=FALSE}

library(tidyverse)

```

_¡Importante! Tidyverse es un paquete que ayuda en el proceso de importar, transformar, visualizar, modelar y comunicar toda la información que normalmente utilizamos en procesos de ciencia de datos.\cite{introtidyverse}_

### Otras Paqueterias importantes. 

```{r}
#dplyr - Data manipulation (arrange, filter, group_by, join, lag, select, etc.)
#readr - Read Rectangular Text Data (read_csv, write_csv)
#ggplot2 - Create Elegant Data Visualisations Using the Grammar of Graphics. 
#lubridate - Make Dealing with Dates a Little Easier. 
#readxl - Read excel files. 
```

\pagebreak

### Ayuda - Información sobre Paquetes. 

\begin{figure}[h]
\includegraphics{im4.png}
\centering
\caption{Sección de paquetes y ayuda para obtener más información.}
\end{figure}


\begin{figure}[h]
\includegraphics{ejercicio.png}
\centering
\end{figure}

__............................................................................................__

__Ejercicio 1: Introducción a R__

1. Crear un Rmarkdown para desarrollar __TODOS__ los ejercicios de esta sesión. Nombre del documento: _"Actividad_04_A0Matrícula_Nombre_Apellido"_ 

2. Instalar tidyverse y llamar la librería (incluir los comandos que se utilizaron). 

```{r}
#Respuesta
```

__............................................................................................__

\pagebreak

## Comandos básicos 

### Operaciones matemáticas clásicas 

```{r}
suma <- 10 + 5 
suma
```

```{r}
resta <- 10 - 5 
resta
```

```{r}
multiplicacion <- 10 * 5
multiplicacion
```

```{r}
division <- 10 / 5 
division
```

```{r}
exponencial <- 10 ^ 5
exponencial
```

```{r}
raiz <- 16 ^ (1/2)
raiz

raiz2 <- sqrt(16)
raiz2
```

```{r}
valores <- c(1, 2, 3, 4, 5, 6, 7, 8, 9, 10)
promedio <- mean(valores)
promedio
```

### Nombres de Objetos

- Minúsculas. 
- Sin espacios (en lugar de espacios colocar _ ). 
- Nombres significativos al contexto. 

```{r}
#Convertir grados fahrenheit a celsius 

grados_fahrenheit <- 50
grados_celsius <- (5 / 9) * (grados_fahrenheit - 32)
grados_celsius
```

### Funciones 

```{r}
fahrenheit_a_celsius <- function(grados_fahrenheit) {
  grados_celsius <- (5 / 9) * (grados_fahrenheit - 32)
  grados_celsius
}
```

```{r}
fahrenheit_a_celsius(32)
```

\begin{figure}[h]
\includegraphics{ejercicio.png}
\centering
\end{figure}

__............................................................................................__

__Ejercicio 2: Funciones y Operaciones básicas.__ 

__(15 minutos)__

1. Programar la función para transformar grados celsius a grados fahrenheit. Probar con grados_celsius = 0 y otros 2 números que quieras probar. 

```{r}
#Respuesta
```

2. Programar la función para transformar grados celsius a grados Kelvin. Probar con grados_celsius = 0 y otros 2 números que quieras probar.

```{r}
#Respuesta
```

3. Programar la función para transformar grados fahrenheit a grados Kelvin, utilizando las dos funciones anteriores. Probar con grados_fahrenheit = 32 y otros 2 números que quieras probar.

```{r}
#Respuesta
```

__............................................................................................__

## Dataframe: Estructura fundamental para manipular Conjuntos de Datos. 

### Datasets

Un dataset es un conjunto de datos. En R hay muchos conjuntos de datos que pueden ser utilizados. 

```{r}
#data() - para visualizar la lista con todos los datasets precargados. 
```

### Dataframe: Estructura base para manipular Conjuntos de Datos 

```{r, warning=FALSE}
#Instalar "titanic" con botones (opción 2)
library(titanic)
titanic1 <- titanic_train
head(titanic1,3)
```

```{r}
class(titanic1)
```

```{r}
#Dimensión de los datos
dim(titanic1)
```

### Clases de Datos 

Hay muchas clases de datos, pero las más importantes/comúnes son las siguientes: 

1. __INT (Integer)__. Números enteros. 
2. __CHAR (Character)__. Variables con contenido no numérico. 
3. __NUM (Numeric)__. Números. 
4. __FACT (Factor)__. Es el tipo de datos para designar a variables cualitativas. 

```{r}
str(titanic1)
```

```{r}
#Cambiar tipo de datos en dataframe 
titanic1$PassengerId <- as.character(titanic1$PassengerId)
class(titanic1$PassengerId)
```
```{r}
titanic1$Sex <- as.factor(titanic1$Sex)
class(titanic1$Sex)
levels(titanic1$Sex)
```

\begin{figure}[h]
\includegraphics{ejercicio.png}
\centering
\end{figure}

__............................................................................................__

__Ejercicio 3: Tipos de Datos.__ 

__(15 minutos)__

1. Instalar el paquete "titanic" en RStudio, llamar la librería y asignar a un objeto (con el nombre de tu elección) los datos de entrenamiento que vienen en esa paqueteria ("titanic_train"). 

```{r}
#Respuesta 
```

2. Cambiar los tipos de datos a las variables necesarias y justificar por qué. 

```{r}
#Respuesta 
```

__............................................................................................__

### Operador Pipeline: %>% 

En R cuando uno hace varias operaciones es difícil leer y entender el código; el operador pipeline facilita la creación de código con varias operaciones, al permitir leer las operaciones que vamos aplicando de izquierda a derecha y de arriba hacia abajo.

### Filtro y selección de Datos: SELECT y FILTER. 

Existen varios comandos para filtrar y seleccionar datos.  

#### Visualizar Renglones, Variables y Valores específicos de un Dataframe utilizando _Corchetes_. 

```{r}
#Selecciar un renglón en específico de un dataframe. 
titanic1[1, ]
```

```{r}
#Seleccionar una columna en específico de un dataframe. 
head(titanic1[, 1],3)
```

```{r}
#Seleccionar un valor específico de un dataframe. 
titanic1[1,4]
```

#### Comando: SELECT

__Select:__ Comando de la librería _tidyverse_ que sirve para selecciona columnas de acuerdo a algún nombre de las variables. 

```{r}
#Selección de la columna completa 
select1 <- titanic1 %>% select("PassengerId")
head(select1, 3)
```

```{r}
select2 <- titanic1 %>% select(-Age)
dim(select2)
```

```{r}
select3 <- titanic1 %>% select(-Survived, -Age)
dim(select3)
```

```{r}
select4 <- titanic1 %>% select(Name, Survived, Age)
head(select4, 3)
```

#### Comando: FILTER 

Operadores importantes: 

- __x > 1__; 
- __x >= 1__; 
- __x < 1__; 
- __x <= 1__; 
- __x != 1__; 
- __x == 1__


__Filter:__ Comando de la librería _tidyverse_ que sirve para obtener un subconjunto de las filas de acuerdo a algún criterio.

```{r}
filtro1 <- titanic1 %>% filter(Survived==1)
#dim(titanic1) #891  12
dim(filtro1)
```
```{r}
head(filtro1,3)
```

```{r}
filtro2 <- titanic1 %>% filter(Age <=10)
dim(filtro2)
```
```{r}
head(filtro2,3)
```

### Ordenar y Agrupar Datos: ARRANGE, GROUP_BY y SUMMARISE 

#### Comando: Arrange 

```{r}
#Orden ascendente
orden1 <- titanic1 %>% arrange(PassengerId)
head(orden1, 3)
```

```{r}
#Orden ascendente
orden2 <- titanic1 %>% arrange(desc(PassengerId))
head(orden2, 3)
```

#### Comandos: group_by y summarise

Estos dos comandos trabajan muy bien juntos, dado que permite generar resumenes de variables. 

```{r}
resumen1 <- titanic1 %>% 
  group_by(Sex) %>% 
  summarise(total_survived = sum(Survived))
resumen1
```

### Crear nuevas columnas: MUTATE 

```{r}
mutate_1 <- titanic1 %>% mutate(valor_individual = 1)
dim(mutate_1)
```
```{r}
head(mutate_1, 3)
```

\begin{figure}[h]
\includegraphics{ejercicio.png}
\centering
\end{figure}

__............................................................................................__

__Ejercicio 4: Comandos generales de R para contestar Preguntas.__ 

A continuación, se presentan unas preguntas; estas preguntas deben de tener una respuesta clara y concisa, y además se debe de incluir el código que se utilizó para llegar a las respuestas. 

¡Importante! Si se desea revisar nuevamente las descripción de cada una de las variables, favor de dar click en "help" y en la sección de buscar, colocar "titanic_train". 


1. ¿Cuantos hombres y mujeres había abordo? (Tip: Utilizar la variable creada "valor individual")

```{r}
#Respuesta
```

```{r}
titanic1%>%group_by(Sex)%>%summarise(total_gender=sum(Sex=="male", Sex=="female"))
```
```{r}
titanic1%>%filter(Sex == "male")
```

```{r}
mutate_1%>%group_by(Sex)%>%summarise(total_genero = sum(valor_individual))%>%select(Sex)
```


2. ¿Cuántas clases había designadas para los pasajeros? 

```{r}
levels(as.factor(titanic1$Pclass))
```

```{r}
mutate_1 %>% group_by(Pclass)%>%summarise(total = sum(valor_individual))%>%select(Pclass)
```

```{r}
#Respuesta
```

3. ¿Cuántos pasajeros estaban en cada una de las clases? 

```{r}
mutate_1 %>% group_by(Pclass)%>%summarise(total = sum(valor_individual))
```

```{r}
titanic1%>%group_by(Pclass)%>%summarise(total_class=sum(Pclass==1, Pclass==2, Pclass==3))
```

```{r}
#Respuesta
```

5. ¿Cuál fue la clase que tuvo más decesos? 

```{r}
mutate_1%>%filter(Survived==0)%>%group_by(Pclass)%>%summarise(total = sum(valor_individual))
```

```{r}
#Respuesta
```

6. ¿Cuál fue la clase que tuvo menos decesos?

```{r}
mutate_1%>%filter(Survived==0)%>%group_by(Pclass)%>%summarise(total = sum(valor_individual))
```

```{r}
#Respuesta
```

7. ¿Cuántos pasajeros menores de 15 años sobrevivieron?

```{r}
mutate_1 %>% filter(Age<15, Survived==1)
```

```{r}
#Respuesta
```

8. ¿Cuántos pasajeros mayores de 60 años sobrevivieron?

```{r}
mutate_1%>%filter(Age>60, Survived==1)
```

```{r}
#Respuesta
```

9. ¿Cuántos pasajeros menores de 10 años iban a bordo? 

```{r}
mutate_1%>%filter(Age<10)
```


```{r}
#Respuesta
```

10. ¿Cómo se llama el pasajero cuyo PassengerId es igual a 175? 

```{r}
mutate_1%>%filter(PassengerId=="175")
```


```{r}
#Respuesta
```

11. ¿Cuál es el nombre de la person que tenía el número de ticket PC 17593? Busca el nombre en internet y describe brevemente quién era. 

```{r}
mutate_1%>%filter(Ticket=="PC 17593")
```


```{r}
#Respuesta
```


__............................................................................................__

\pagebreak

\renewcommand\refname{Referencias}

\begin{thebibliography}{0}

  \bibitem{intro_r} Cran.RProject (2020). The Comprehensive R Archive Network. 13 de agosto de 2020, de Sitio web: \url{https://cran.r-project.org/}
  
  \bibitem{intro_rstudio} Boccardo, G.y Ruiz, F. (2019). RStudio para Estadística Descriptiva en Ciencias Sociales. 13 de agosto de 2020, de Sitio web: \url{https://bookdown.org/gboccardo/manual-ED-UCH/}

  \bibitem{intro_rscript} Aleshunas, J. (s.f.). R learning infrastructure. 13 de agosto de 2020, de Sitio web: \url{http://mercury.webster.edu/aleshunas/R_learning_infrastructure/R%20scripts.html}

  \bibitem{intro_rmarkdown} Rstudio. (2014). RMarkdown hoja de referencia. 13 de agosto de 2020, de Sitio web: \url{https://rstudio.com/wp-content/uploads/2015/03/rmarkdown-spanish.pdfl}
  
  \bibitem{introtidyverse} Gonzalez, R. (2020). ¿Qué es tidyverse? 8 paquetes para ciencia de datos. 13 de agosto de 2020, de Sitio web: \url{https://gonzalezgouveia.com/que-es-tidyverse-8-paquetes-para-ciencia-de-datos/#Que_es_Tidyverse}
  
  \bibitem{notas} Ortiz, T. (2014).Sección 3 Manipulación y agrupación de datos. 13 de agosto de 2020, de Sitio web: \url{https://tereom.github.io/est-computacional-2018/}
  


\end{thebibliography}