---
title: "Actividad 06_LIMPIEZADEDATOS_EQUIPO3"
output:
  
  html_document
 
---

```{r setup, include=FALSE}
knitr::opts_chunk$set(echo = TRUE)
```

```{r}
library(tidyverse)
#getwd()
#abri el doc
#read
samsung1 <- read.csv("~/Documents/Semestre ago2020/LABO/samsung_datos_sucios.csv")
sam_ejercicio <- samsung1
head(sam_ejercicio)
str(sam_ejercicio)
```

#Conociendo mas a fondo el archivo y su dimencion
```{r}
dim(sam_ejercicio)
summary(sam_ejercicio)
head(sam_ejercicio)

```
#VARIABLE PUNTO DE VENTA CORRECCION 
```{r}
sam_ejercicio %>% select(punto_de_venta)%>%unique()

#163  559MAYUS 624MAYUS 744tuxttla 17046MAYUS
sam_ejercicio$punto_de_venta <- as.character(sam_ejercicio$punto_de_venta)
sam_ejercicio$punto_de_venta <- tolower(sam_ejercicio$punto_de_venta)
sam_ejercicio %>% select(punto_de_venta) %>% unique()
#Quedan corregidos "ace monte everest, ace reforma y calzada madero
```

```{r}
#Corregiremos los 163 y 744

sam_ejercicio$punto_de_venta <- str_replace(sam_ejercicio$punto_de_venta,"aldamacentro","aldama centro") %>%
  str_replace("tuxttla","tuxtla")

sam_ejercicio %>% select(punto_de_venta)%>%unique()

#al quedar corregidos lo volvemos a dejar como estaba en factor
sam_ejercicio$punto_de_venta <- as.factor(sam_ejercicio$punto_de_venta)
class(sam_ejercicio$punto_de_venta)

```



#SEGUNDA VARIABLE FECHA DEBE SER NUMERICA Y EL MES POR IGUAL


```{r}
sam_ejercicio %>% select(fecha)%>%unique()
class(sam_ejercicio$fecha)
#Todas las fechas siguen el mismo formato ahora debemos verificar el mes
################################################################################


sam_ejercicio %>% select(mes)%>%unique()
#12-->9
#36 -->11
#53 --> 1
#70 --> 7
#372 6

class(sam_ejercicio$mes)
sam_ejercicio$mes <- as.character(sam_ejercicio$mes)
class(sam_ejercicio$mes)

sam_ejercicio$mes <- str_replace(sam_ejercicio$mes,"SEPT","9")%>%
  str_replace("NOV","11") %>%
  str_replace("ENERO","1") %>%
  str_replace("JUL","7") %>%
  str_replace("JUN","6")

sam_ejercicio %>%select(mes)%>%unique()
sam_ejercicio$mes <- as.integer(sam_ejercicio$mes)
class(sam_ejercicio$mes)
```


# VARIABLE AÑO DEBE SER UN VALOR DE 4 DIGITOS

```{r}
sam_ejercicio %>% select(anio)%>% unique()

anio_mal <- sam_ejercicio %>% filter(anio <= 19)
anio_mal
d <- which(sam_ejercicio$anio < 20)
d
sam_ejercicio[c(d),]
sam_ejercicio[c(d),4] <- 2019
head(sam_ejercicio)
sam_ejercicio %>% select(anio)%>% unique()
```

# VARIABLE MARCAS ESTAN ESCRITAS DE FORMA INCORRECTA

```{r}
sam_ejercicio %>% select(marca)%>%unique()
class(sam_ejercicio$marca)
 #Cambiar tipo variable a caracter

sam_ejercicio$marca <- as.character(sam_ejercicio$marca)
class(sam_ejercicio$marca)


#cnvertir todas a minusculas
sam_ejercicio$marca <- tolower(sam_ejercicio$marca)
sam_ejercicio %>% select(marca)%>% unique()

sam_ejercicio$marca <- str_replace(sam_ejercicio$marca,"ss","s") %>%
  str_replace("-samsung","")

sam_ejercicio %>% select(marca) %>% unique()
sam_ejercicio$marca <- as.factor(sam_ejercicio$marca)
class(sam_ejercicio$marca)
```

# VARIABLE ZONA CORREGIR 

```{r}
sam_ejercicio %>% select(zona)%>% unique()
sam_ejercicio$zona <- tolower(sam_ejercicio$zona)
sam_ejercicio %>% select(zona) %>% unique()
```

#VARIABLE ESTADO 3--> NO EXISTEN

```{r}
sam_ejercicio %>% select(estado)%>% unique()
# 13 tehuacan 
# 1707 ecatepec
# 29997 saltillo

```

```{r}
class(sam_ejercicio$estado)
sam_ejercicio$estado <- as.character(sam_ejercicio$estado)

sam_ejercicio$estado <- str_replace(sam_ejercicio$estado,"tehuacan","cdmx")%>%
  str_replace("ecatepec","cdmx")%>%
  str_replace("saltillo","coahuila")

sam_ejercicio %>% select(estado)%>% unique()

sam_ejercicio$estado <- as.factor(sam_ejercicio$estado)
class(sam_ejercicio$estado)
```

# VARIABLE LATITUD FUERA DE RANGO VALORES

```{r}
sam_ejercicio %>% select(latitud) %>% unique()
class(sam_ejercicio$latitud)

summary(sam_ejercicio$latitud)
lat_mal <-  sam_ejercicio %>% filter(latitud >= 40)
lat_mal
which(sam_ejercicio$latitud>=40)
sam_ejercicio[c(26447),]
sam_ejercicio[c(26447),13] <- 25.46176
which(sam_ejercicio$latitud>=40)
summary(sam_ejercicio$latitud)
```

#VARIABLE LONGITUD FUERA DE RANGO 1 VALOR

```{r}
sam_ejercicio%>%select(longitud)%>%unique()
summary(sam_ejercicio$longitud)
long_mal <- sam_ejercicio %>% filter(longitud <= -200)
long_mal
which(sam_ejercicio$longitud<=-200)
sam_ejercicio[c(26447),]
sam_ejercicio[c(26447),14]
sam_ejercicio[c(26447),14] <- -100.9514
sam_ejercicio[c(26447),14]
which(sam_ejercicio$longitud<0-200)
summary(sam_ejercicio$longitud)
sam_ejercicio[c(26447),]
```


```{r}
samsung1 <- sam_ejercicio
write.csv(samsung1,file = "~/Documents/Semestre ago2020/LABO/samsung_datos_limpios.csv")
```

